臺灣高等法院高雄分院刑事判決　　　　　　　　　九十一年度上訴字第一一六三號
　　　上　訴　人
　　　即　被　告　丙○○
　　　選任辯護人　鄭國安　律師
　　　上　訴　人
　　　即　被　告　甲○○
右上訴人等因妨害自由等案件，不服臺灣高雄地方法院九十年度訴字第一八五九號中
華民國九十一年五月十四日第一審判決（起訴案號：臺灣高雄地方法院檢察署八十九
年度偵字第二六五四三號），提起上訴，本院判決如左：
      主      文
原判決關於甲○○被訴恐嚇取財未遂、行使偽造私文書及定執行刑暨丙○○部分，均
撤銷。
甲○○共同意圖為自己不法之所有，以恐嚇使人將本人之物交付，未遂，累犯，處有
期徒刑壹年貳月；又行使偽造私文書，足以生損害於公眾及他人，累犯，處有期徒刑
壹年貳月，變造之乙○○國民身分證上甲○○相片壹張，偽造之高雄縣警察局湖內分
局警訊筆錄上「乙○○」簽名壹枚、指印捌個，逕行逮捕通知書上「乙○○」簽名、
指印各壹枚，夜間詢問同意書上「乙○○」之簽名壹枚，檢察官偵訊筆錄上「乙○○
」之簽名壹枚，臺灣高雄地方法院押票上「乙○○」之指印壹個，均沒收。應執行有
期徒刑貳年貳月，變造之乙○○國民身分證上甲○○相片壹張，偽造之高雄縣警察局
湖內分局警訊筆錄上「乙○○」簽名壹枚、指印捌個，逕行逮捕通知書上「乙○○」
簽名、指印各壹枚，夜間詢問同意書上「乙○○」之簽名壹枚，檢察官偵訊筆錄上「
乙○○」之簽名壹枚，臺灣高雄地方法院押票上「乙○○」之指印壹個，均沒收。
丙○○共同意圖為自己不法之所有，以恐嚇使人將本人之物交付，未遂，處有期徒刑
壹年。
      事      實
一、甲○○曾於民國七十八年間犯殺人等罪，經臺灣嘉義地方法院判處有期徒刑十三
    年，經本院駁回上訴確定，嗣於八十年間經減刑為有期徒刑九年一月，甫於八十
    七年十二月二十五日因假釋期滿執行完畢。仍不知悔改，於八十九年十一月初某
    日，在臺南市○○路九期重劃區拾獲乙○○遺失之國民身分證，而意圖為自己不
    法之所有，將該乙○○遺失之國民身分證侵占入己，再基於變造他人國民身分證
    之犯意聯絡，於同年月十六日下午二時許，由甲○○提供該拾獲之乙○○身分證
    及其相片一張、新臺幣（下同）二萬五千元之報酬，至高雄市○○○路某「統一
    超商」、茶藝館處，交由年籍姓名不詳、年約三十歲綽號「阿發」之成年人變造
    黏貼甲○○之相片於該乙○○之國民身分證上，足生損害於乙○○本人及戶政機
    關對於身分證管理之正確性。
二、甲○○與丙○○為舊識，八十九年十一月間，丙○○因在丁○○處賭博虧損約二
    十萬元，認丁○○涉有詐賭情事，不甘損失，遂與甲○○及另一年籍姓名不詳、
    年約三十歲綽號「阿豬」之成年男子，共同基於意圖為自己不法所有之犯意聯絡
    ，由甲○○及綽號「阿豬」之成年人，於八十九年十一月十七日晚間九時許，駕
    駛丙○○向不知情之江志成借用（江志成另經檢察官為不起訴處分確定）、車牌
    號碼Ｓ三─九九三九號自用小客車，前往高雄縣岡山鎮○○○街四十六號丁○○
    經營之美髮店外等候，甲○○攜帶義大利貝瑞塔廠製、ＭＯＤ‧九二ＦＳ口徑九
    釐米制式半自動手槍及口徑九釐米制式子彈十四顆（甲○○非法持有槍、彈部分
    已經原審判處有期徒刑七年確定），趁當日丁○○結束營業獨自一人自店內走出
    之際，突然自車內衝出，分別站立在丁○○左右，挾住丁○○，甲○○另露出腰
    間攜帶之槍枝，以兇惡語氣表明「欲與丁○○至他處談判詐賭事宜，看丁○○願
    意好好談，還是如何？」等語，以此非法方法迫使丁○○隨同甲○○等二人登上
    該車牌號碼Ｓ三─九九三九號自用小客車，前往高雄縣岡山鎮○○里○○路丙○○以前住處附近之墓園，剝奪丁○○之行動自由，彼等抵達墓園後，甲○○與該
    綽號「阿豬」之成年男子遂聲稱丁○○詐賭，應給付彼等及丙○○三百萬元，丁○○隻身一人在該偏僻處，復見甲○○持有槍枝，心生畏懼，遂同意付款，但要
    求與丙○○當面商談，經甲○○等人同意後，丁○○遂以電話央請丙○○到場，
    丙○○乃乘坐不知情友人黃志民（已經原審判處無罪確定）駕駛之汽車前往該處
    ，丙○○抵達該處後，因認丁○○確實無力給付三百萬元，乃與甲○○議妥僅向
    丁○○索取七十萬元，作為賠償其所稱遭丁○○詐賭之損失，迄當日晚間十一時
    三十分許，丙○○、甲○○、綽號「阿豬」之成年人與丁○○談定強令丁○○給
    付之金額七十萬元後，丙○○始帶同丁○○再乘坐黃志民駕駛之自用小客車返回
    丁○○之店面。
三、嗣因丁○○返家後，僅於同年月（八十九年十一月）十九日託年籍姓名不詳、綽
    號「阿財」之友人持二十萬元交付丙○○，以清償原積欠丙○○之借款，並未給
    付丙○○、甲○○、「阿豬」索取之七十萬元，同年月二十一日晚間九時許，甲○○、「阿豬」、丙○○三人又再度前往高雄縣岡山鎮○○○街四十六號丁○○
    經營之美髮店，再次強索該七十萬元，四人並至鄰近咖啡館內談判，丁○○不堪
    其擾，乃先以電話佯稱願先給付其中賠償丙○○所稱遭詐賭損失之二十萬元，邀
    約丙○○於同年月二十三日晚間十時許，至高雄縣岡山鎮○○路○道超商前取款
    ，丙○○同時報警處理，由高雄縣警察局湖內分局員警將丁○○攜帶之現金二十
    萬元紙鈔中部分鈔票號碼登記並在現場埋伏蒐證，而丙○○不知丁○○已報警，
    仍單獨駕駛車牌號碼Ｓ三─九九三九號自用小客車前往取款，被在現場埋伏之警
    員尾隨至高雄縣岡山鎮○○○路一四四號「重口味薑母鴨」店內，當場查獲甲○○，且在丙○○身上起出經登記號碼之二十萬元現金。
四、甲○○為警查獲後，因另犯槍砲彈藥刀械管制條例案件經判處有期徒刑二年確定
    後逃逸，尚未執行，經臺灣臺南地方法院檢察署通緝中，其為脫免該二年徒刑之
    執行，除委請丙○○帶同員警起出其持有、藏匿之槍枝外，竟於同年月二十三日
    晚間為警逮捕時、二十四日凌晨三時許、下午三時許，接續持前揭黏貼其相片之
    變造乙○○國民身分證向訊問員警、值勤檢察官行使，謊稱其為「乙○○」，並
    於同年月二十四日凌晨三時許，在高雄縣警察局湖內分局第三組訊問之際，接連
    在警訊筆錄上偽造「乙○○」之簽名一枚、指印八個，在逕行逮捕通知書上偽造
    「乙○○」簽名、指印各一枚，在夜間詢問同意書上偽造「乙○○」之簽名一枚
    ，表示「乙○○」同意員警對其所涉刑案即刻實施詢問、製作筆錄，而偽造「乙○○」制作之私文書，復持以交予員警，進而行使前揭偽造之私文書，再接連於
    同日下午三時許，在檢察官訊問筆錄後，偽造「乙○○」之簽名一枚，在臺灣高
    雄地方法院押票上偽造「乙○○」之指印一個，均足以生損害於乙○○本人及司
    法機關對於偵查犯罪之正確性。嗣於同年月二十七日員警循線查知乙○○本人，
    而獲悉上情。
五、案經高雄縣警察局湖內分局報請臺灣高雄地方法院檢察署檢察官偵查起訴。
      理      由
一、訊據上訴人即被告甲○○對於前揭犯罪事實，除其是否係與被告丙○○、綽號「
    阿豬」之人基於意圖為自己不法所有之犯意聯絡，前往被害人丁○○經營之美髮
    店，以挾持、帶槍脅迫之非法方法迫使丁○○隨同渠等登上車牌號碼Ｓ三─九九
    三九號自用小客車、前往高雄縣岡山鎮○○里○○路丙○○前住處附近墓園，剝
    奪丁○○之行動自由，及抵達墓園後，有無與該綽號「阿豬」之成年男子聲稱丁○○詐賭、應給付彼等及被告丙○○三百萬元，經被告丙○○到場議定為七十萬
    元等節外，其餘均坦承不諱，然辯稱：我是受被告丙○○之託詢問被害人丁○○
    是否詐賭，攜帶槍枝僅為防身之用，八十九年十一月十七日晚間係被害人丁○○
    自願隨同我們前往墓園商談，並因丁○○自承詐賭而與被告丙○○聯繫、自願賠
    償丙○○七十萬元，我並無為自己或他人不法所有之意圖，並未向丁○○恐嚇索
    取三百萬元，亦未取得任何好處等語。訊據上訴人即被告丙○○固不否認於右揭
    時、地因認被害人丁○○涉有詐賭情事，不甘損失，而委請被告甲○○前往質問
    丁○○，後因被害人丁○○以電話央請其至墓園商談，並自承確有詐賭、同意賠
    償七十萬元，其乃於二日後與被告甲○○、「阿豬」前往丁○○經營之店面索取
    該筆款項，並於為警查獲之日駕車前往收取其中二十萬元款項等情不諱，惟矢口
    否認與被告甲○○、綽號「阿豬」之成年人基於意圖為自己不法所有之犯意聯絡
    ，由被告甲○○及「阿豬」攜帶制式槍枝、子彈以挾持、脅迫之非法方法剝奪丁○○之行動自由，並恐嚇丁○○給付七十萬元款項，辯稱：我僅央請被告甲○○
    代為質問丁○○是否確有詐賭情事，並未令被告甲○○以攜帶槍枝、強押丁○○
    至墓園談判之方式向丁○○強索金錢，至七十萬元乃丁○○自承詐賭而同意給付
    等語。
二、經查：
（一）右揭犯罪事實，除其中被害人丁○○是否遭脅迫或自願前往高雄縣岡山鎮○○
      里○○路墓園談判，及被告甲○○與綽號「阿豬」二人是否曾向丁○○索取三
      百萬元外，已經被告甲○○坦承不諱，核與被害人丁○○、乙○○指述之情節
      大致相符，並有搜索扣押證明筆錄、贓證物認領保管收據、槍枝及車輛照片、
      鈔票影本及起獲槍彈現場照片、警訊筆錄、高雄縣警察局湖內分局刑事組逕行
      逮捕通知書、夜間詢問同意書、偵訊筆錄、車籍作業系統─查詢認可資料附於
      警訊卷可稽，且高雄縣警察局湖內分局訊問筆錄、逕行逮捕通知書、夜間詢問
      同意書、偵訊筆錄上「乙○○」之簽名、指印均係被告甲○○所偽造，並據被
      告甲○○當庭辨識後坦認無訛，並有黏貼被告甲○○相片之「乙○○」國民身
      分證一張可資佐證。又被告甲○○辯稱其另於九十年一月間，在台南縣仁德鄉
      某處，拾獲黃文哲遺失之國民身分證及汽車駕駛執照各一枚，將之侵占入己，
      並以酒精將上開國民身分證及汽車駕駛執照上之黃文哲照片取下，換貼自己之
      照片於上開國民身分證及汽車駕駛執照上，加以變造，與本案有連續犯關係一
      節。然查該件變造國民身分證及汽車駕駛執照之手法與本件變造乙○○身分證
      之手法不同，且本件被告除變造身分證外，又將變造之身分證加以行使，且假
      冒乙○○之身分應訊，偽造乙○○之署押於警訊筆錄等私文書上，況該案係在
      被告甲○○交保後始另行起意所犯，因此與本案行使偽造私文書罪間，並無連
      續犯之裁判上一罪關係，該案雖經原審法院另案於九十一年五月十七日以九十
      一年度易字第一○三○號判處有期徒刑三月，業已確定，有該判決一份附於本
      院卷第一○四頁至第一○七頁可考，本案自不受其影響，非該確定判決效力所
      及，併此敘明。
（二）就剝奪被害人丁○○行動自由部份，被告甲○○雖辯稱丁○○係自願與其及「
      阿豬」二人同坐車牌號碼Ｓ三─九九三九號自用小客車，前往高雄縣岡山鎮○○里○○路丙○○前住處附近墓園，然被害人丁○○係遭被告甲○○及「阿豬
      」左右挾住，又見被告甲○○腰間攜帶有槍枝，且以兇惡語氣表明「欲與其至
      他處談判詐賭事宜，看其願意好好談還是如何？」等語，被害人丁○○始心生
      畏懼被迫隨同乘坐車牌號碼Ｓ三─九九三九號車輛前往高雄縣岡山鎮○○里○○路附近之墓園等情，迭經被害人丁○○指述歷歷，就攜帶槍枝及表明「欲與
      丁○○至他處談判詐賭事宜，看其願意好好談還是如何」一節，復為被告甲○○當庭坦認，衡諸常情，即便為成年男子，於夜間隻身遭遇二不詳男子近身挾
      持，其中一人復持有槍枝、語帶兇惡要求同往他處，且係深夜在偏僻之處所，
      亦已心生恐懼、難以抗拒，參諸被害人丁○○與被告甲○○、「阿豬」二人並
      不相識，應無無故願與不相識之人同乘一車前往不詳處所之理，縱被害人丁○○不願當場與彼等爭執以免聲張賭博等情，大可就近另覓隱密處所協商，且斯
      時被害人丁○○所有之車輛就在近旁，其原擬駕車接送配偶，倘被害人丁○○
      確係自願與彼等談判，亦可自行駕車尾隨彼等至他處，以免屆時無車返回住處
      ，其何需與被告甲○○等人同乘一車？是當日被害人丁○○與被告甲○○、「
      阿豬」同乘一車前往高雄縣岡山鎮○○里○○路附近墓園，其行動自由已遭剝
      奪，殆無疑義。至被告丙○○雖辯稱：僅央請被告甲○○質問丁○○是否詐賭
      ，並未令甲○○強押被害人前往墓園云云。但該高雄縣岡山鎮○○里○○路附
      近墓園乃被告丙○○事前指定並曾帶同被告甲○○前往勘查之處所，已經被告
      甲○○當庭陳明，被告甲○○與「阿豬」二人強押被害人丁○○至該處所時所
      駕車輛又為被告丙○○於二日前向不知情之江志成所商借，此經江志成供陳明
      確，且為被告丙○○所不爭執，參諸被告甲○○與被害人丁○○間並不認識，
      亦無任何交誼宿怨，被告甲○○亦與「阿豬」者並不熟識，「阿豬」乃被告丙○○之友人，此經被告甲○○供述在卷，被告甲○○與「阿豬」二人一同強押
      被害人丁○○至該處僅因被告丙○○認遭丁○○詐賭、心有不甘，前業已述及
      ，被告丙○○辯稱不知悉被告甲○○、「阿豬」將強押被害人丁○○至該處、
      剝奪丁○○行動自由云云，顯係卸責之詞，委無可採。
（三）恐嚇取財部分
    1.被告甲○○、丙○○雖均辯稱並無為自己或他人不法所有之意圖，八十九年十
      一月十七日晚間僅係因被害人丁○○詐賭，詐取被告丙○○約二十萬元之賭金
      ，被告甲○○乃受被告丙○○之託前往質問之，經被害人丁○○坦承詐賭並自
      願賠償七十萬元，惟就被害人丁○○詐賭一節，並無任何證據以實其說，且被
      害人丁○○自始一再堅決否認有被告丙○○所指之詐賭行為，則所謂詐賭一事
      ，要屬被告丙○○個人之揣度、臆測。
    2.又被告甲○○、「阿豬」二人強押被害人丁○○至墓園後，確曾向被害人丁○○索取三百萬元，後因被告丙○○參與金額之討論，始降低為七十萬元等情，
      迭據被害人丁○○指述明確，被告丙○○亦陳稱其到場後為被害人丁○○談定
      金額七十萬元，則被告甲○○等人確曾向丁○○索取高額款項，因被害人丁○○無力負擔、反覆央求始降低為七十萬元，應堪認定。
    3.就被害人丁○○詐賭一節，被告丙○○既未能提出任何證據以資參佐，且實際
      上其在被害人丁○○處賭博損失金額僅約二十萬元，此經被告丙○○自白不諱
      ，其遽指被害人丁○○詐騙其錢財，進而令被告甲○○、「阿豬」出面強押被
      害人丁○○至墓園，索取三百萬元（後降低為七十萬元），於被害人丁○○返
      家後數日又再次率眾前往被害人丁○○經營之店面索取該七十萬元，復於原審
      審理中表示其於八十九年十一月二十一日晚間前往被害人丁○○經營之店面乃
      為索取該七十萬元，其有為自己不法所有之意圖甚明；至被告甲○○、「阿豬
      」二人雖因被害人丁○○未交付彼等所強取之款項而未取得任何報酬，然彼等
      於並無證據足認被害人丁○○確有詐賭、被告丙○○確遭詐騙之情形下，為被
      告丙○○出面強押被害人丁○○至墓園、強索顯不相當於被告丙○○損失之七
      十萬元至三百萬元鉅額款項，彼等與被告丙○○同具為自己或他人不法所有之
      意圖，至為灼然。
    4.參諸被告丙○○於八十九年十一月二十三日晚間為警查獲時，竟陳稱不認識被
      告甲○○及被害人丁○○，亦不知悉被害人丁○○遭人強押至墓園等情，甚且
      為被告甲○○承擔持有槍枝、子彈罪名，則其明知由被告甲○○、「阿豬」出
      面強押被害人丁○○、索取所謂詐賭賠償金七十萬元，及於八十九年十一月二
      十三日向被害人丁○○索取之款項二十萬元，均非正當合法行使法律所保障之
      權利，亦足認定。
（四）綜上所述，足見被告甲○○、丙○○所辯，均係卸責之詞，不足採信。本件事
      證明確，被告甲○○、丙○○犯行，均堪認定。
三、被告甲○○意圖為自己不法所有，將乙○○遺失之身分證加以侵占據為己有，核
    其所為，係犯刑法第三百三十七條之侵占遺失物罪。按國民身分證為供證明人民
    身分之用，被告甲○○與年籍姓名不詳、綽號「阿發」之成年人基於共同犯意之
    聯絡，由被告甲○○交付其本人相片及拾得之乙○○國民身分證予「阿發」黏貼
    相片變造，並於為警查獲後接連持向員警、檢察官行使，核其此部分所為，係犯
    刑法第二百十六條、第二百十二條之行使變造特種文書罪；又被告甲○○為警逮
    捕後，接連在警訊筆錄、逕行逮捕通知書、夜間詢問同意書、偵訊筆錄、押票上
    偽造「乙○○」之簽名、指印，其中夜間詢問同意書表示「乙○○」同意員警對
    其所涉刑案即刻實施訊問、製作筆錄，足以生損害於乙○○及司法機關偵查犯罪
    之正確性，核其此部分所為係犯刑法第二百十六條、第二百十條之行使偽造私文
    書罪。被告甲○○、「阿豬」成年人與被告丙○○基於意圖為自己不法所有之犯
    意聯絡，由被告甲○○攜帶槍枝、子彈與「阿豬」強押被害人丁○○至高雄縣岡
    山鎮○○里○○路丙○○前住處附近墓園，索取三百萬元，後降低為七十萬元，
    並於四日後再次前往被害人店面催討款項，但因被害人丁○○於被告丙○○取款
    時報警埋伏當場查獲而未得手，核被等此部分所為，均係犯刑法第三百零二條第
    一項之以非法方法剝奪他人行動自由罪、第三百四十六條第三項、第一項之恐嚇
    取財未遂罪。公訴人就被告甲○○侵占乙○○之身分證後加以變造之行為，雖於
    起訴事實加以敘述，但於論罪法條卻漏未論述，僅論及偽造署押罪部分，尚有未
    洽，然被告甲○○該部分犯行已據公訴人起訴，且與起訴論罪部分有方法結果之
    牽連關係，屬裁判上一罪，本院自應一併審理，且公訴人認被告甲○○在警訊筆
    錄、逕行逮捕通知書、夜間詢問同意書、偵訊筆錄、押票上偽造「乙○○」之簽
    名或指印之行為，應成立刑法第二百十七條第一項之偽造署押罪，尚有未洽，起
    訴法條應予變更，均核此敘明。被告甲○○就變造乙○○身分證部分，與年籍姓
    名不詳、綽號「阿發」之成年人彼此互有犯意聯絡及行為分擔，為共同正犯。被
    告甲○○於變造身分證後持以行使，其變造特種文書之低度行為，應為行使變造
    特種文書之高度行為所吸收，不另論罪；又被告甲○○於同次為警查獲後，基於
    單一行使變造身分證之決意，接續向員警、檢察官行使變造身分證之行為，屬基
    於一貫犯意之多次接續行為，應為行使變造特種文書之接續犯而屬單純一罪。被
    告甲○○於同次為警查獲之後，基於單一冒名應訊之決意，接續於警訊筆錄、逕
    行逮捕通知書、夜間詢問同意書、偵訊筆錄、押票上偽造「乙○○」之簽名或指
    印之行為，均屬基於一貫犯意之多次接續行為，應為偽造署押之接續犯而屬單純
    一罪；被告甲○○於上開私文書上偽造署押之行為，為偽造私文書之階段行為，
    而偽造私文書之低度行為，復為行使偽造私文書之高度行為所吸收，均不另論罪
；另被告甲○○於警訊筆錄、逕行逮捕通知書、夜間詢問同意書、偵訊筆錄、押
    票上偽造署押之行為，既因屬基於一貫犯意之多次接續行為，侵害相同之單一法
    益為接續犯，前已述及，而上開偽造私文書之偽造署押行為，係偽造文書之階段
    行為，不另論罪，則被告甲○○於警訊筆錄、逕行逮捕通知書、夜間詢問同意書
    、偵訊筆錄、押票上偽造署押之行為，亦不另論罪。被告甲○○所犯上開侵占遺
    失物罪、行使變造特種文書罪、行使偽造私文書罪等三罪間，有方法目的、原因
    結果之牽連關係，依刑法第五十五條規定，從情節較重之行使偽造私文書罪處斷
    。被告丙○○、甲○○二度向被害人丁○○索取七十萬元，係基於單一恐嚇取財
    之決意，接續向被害人丁○○索取，屬基於一貫犯意之多次接續行為，應為恐嚇
    取財之接續犯而屬單純一罪，公訴人認應成立連續恐嚇取財既遂罪，亦有未洽。
    被告甲○○、丙○○及年籍姓名不詳、綽號「阿豬」之成年人，就強押丁○○至
    墓園索取七十萬元部分，彼此間互有犯意聯絡及行為分擔，均為共同正犯。被告
    甲○○、丙○○及年籍姓名不詳、綽號「阿豬」之成年人所犯上開以非法方法剝
    奪他人行動自由罪、恐嚇取財未遂罪間，有方法目的、原因結果之牽連關係，應
    依刑法第五十五條後段之規定，應從情節較重之恐嚇取財未遂罪處斷。被告甲○○、丙○○恐嚇取財之行為僅止於未遂階段，爰依刑法第二十六條前段規定，減
    輕其刑。被告甲○○所犯上開恐嚇取財未遂罪及行使偽造私文書罪二罪，犯意各
    別，所犯罪名互殊，應予分論併罰。又被告甲○○曾於七十八年間犯殺人等罪，
    經臺灣嘉義地方法院判處有期徒刑十三年，經本院駁回上訴確定，嗣於八十年間
    經減刑為九年一月，甫於八十七年十二月二十五日因假釋期滿執行完畢，有臺灣
    高等法院被告全國前案紀錄表、臺灣高雄地方法院檢察署刑案資料查註紀錄表可
    稽，其於有期徒刑之執行完畢後，五年以內再犯本件有期徒刑以上之三罪，均為
    累犯，均應依法加重其刑。
四、公訴意旨另以：被告甲○○八十九年十一月十七日晚間攜帶之義大利貝瑞塔廠製
    、ＭＯＤ‧九二ＦＳ口徑九釐米制式半自動手槍及口徑九釐米制式子彈十四顆係
    被告丙○○所有，後經被告丙○○藏匿在高雄縣岡山鎮○○里○○路祐民巷六號
    檳榔攤旁空屋牆邊，因認被告丙○○另涉犯槍砲彈藥刀械管制條例第七條第四項
    、第十二條第四項無故持有手槍、子彈罪嫌云云。
（一）公訴人認被告丙○○另涉犯槍砲彈藥刀械管制條例第七條第四項、第十二條第
      四項無故持有手槍、子彈罪嫌，係以被告丙○○於警、偵訊中坦承持有該等槍
      枝、子彈，並帶同員警前往高雄縣岡山鎮○○里○○路祐民巷六號檳榔攤旁空
      屋牆邊起獲該批槍枝、子彈為論罪依據。
（二）惟上述扣案之義大利貝瑞塔廠製、ＭＯＤ‧九二ＦＳ口徑九釐米制式半自動手
      槍及口徑九釐米制式子彈十四顆為被告甲○○所有，迭經被告甲○○於原審審
      理中及本院調查時供述在卷，彼等為警查獲之時，被告甲○○另案為臺灣臺南
      地方法院檢察署通緝中，而持黏貼其相片、變造之「乙○○」國民身分證應訊
      、謊稱為乙○○圖脫免刑之執行，前已述及，亦有臺灣高等法院被告全國前案
      記錄表可按，故被告甲○○於為警逮捕後解送高雄縣警察局湖內分局地下室候
      訊時，央請亦在該處候訊之被告丙○○頂替持有該把槍枝及子彈，是被告丙○○得以知悉並帶同員警起出該批槍枝、子彈，此經被告甲○○自白翔實，核與
      被告丙○○、黃志民經原審隔離訊問後供述情節一致，故扣案之義大利貝瑞塔
      廠製、ＭＯＤ‧九二ＦＳ口徑九釐米制式半自動手槍及口徑九釐米制式子彈十
      四顆確係被告甲○○所持有，堪以認定。
（三）該等槍枝、子彈既為被告甲○○所持有，而被告甲○○持有上開槍枝、子彈一
      節，被告丙○○並不知悉，當日被告甲○○乃自行起意攜帶該等槍枝、子彈，
      亦據被告甲○○供述明確，且查無積極證據足認被告丙○○就持有槍枝、子彈
      進而持以恐嚇被害人丁○○之犯行，與被告甲○○有犯意聯絡，惟公訴人認被
      告丙○○此部分與前揭論罪科刑之恐嚇取財未遂罪間，有牽連犯之裁判上一罪
      關係，爰不另為無罪之諭知，併此敘明。
五、原審就被告甲○○被訴恐嚇取財未遂、行使偽造私文書及定執行刑暨丙○○部分
    ，以被告甲○○罪證明確，被告丙○○被訴妨害自由及恐嚇取財部分亦罪證明確
    ，而被訴持有槍彈部分，則以不能證明證明被告丙○○有該部分犯行，然公訴人
    認與起訴科刑部分有牽連犯之裁判上一罪關係，故不另為無罪之諭知，固非無見
    ；惟查：（一）公訴人就被告甲○○侵占乙○○之身分證後加以變造之行為，雖
    於起訴事實加以敘述，但於論罪法條卻漏未論述，僅論及偽造署押罪部分，原審
    對此未加以論述，尚有未洽。（二）綽號「阿發」及「阿豬」均為年約三十歲之
    成年人，已據被告甲○○供明在卷，該二人分別與被告有共犯關係，因此是否為
    成年人，關係被告是否與少年共同犯罪，原審對此未加以認定，尚有未洽。（三
    ）刑法第三百零二條有第一項、第二項及第三項，被告等所犯係刑法第三百零二
    條第一項之罪，原審竟認被告等所犯係刑法第三百零二條前段之罪，亦有未洽。
    （四）公訴人認被告等先後二次向被害人丁○○恐嚇取財各二十萬元，故應成立
    刑法第三百四十六條第一項恐嚇取財既遂之連續犯，然原審認被害人丁○○第一
    次交付給被告之二十萬元係清償舊債，並非恐嚇取財之結果，第二次交付之二十
    萬元，並無交付之意，係報警後因警方之受意而佯為交付，故該次被害人丁○○
    交付二十萬元給被告丙○○事實上無交付之意思，應僅成立恐嚇取財未遂罪，原
    審認定與公訴人之認定不同，原審對此亦未加以敘明，尚有未洽，且原審僅引用
    刑法第三百四十六條第三項，漏引第一項，亦有未洽。被告甲○○上訴意旨，認
    偽造文書部分量刑過重，其餘部分則否認犯罪，被告丙○○上訴意旨，仍執前詞
    ，否認犯罪，均指摘原判決不當，雖均無理由，然原判決關於被告甲○○被訴恐
    嚇取財未遂、行使偽造私文書及定執行刑暨丙○○部分，既有上開可議之處，自
    屬無可維持，應由本院將被告甲○○被訴恐嚇取財未遂、行使偽造私文書及定執
    行刑暨丙○○部分均予以撤銷改判。爰審酌被告甲○○為累犯，有殺人及多次槍
    砲前科，並曾經流氓感訓處分，前科累累、素行不良，被告丙○○則僅有少年時
    之非行，素行尚稱良好，均正值壯年，竟不思以正當手段賺取報酬，而恐嚇他人
    、強索鉅額金錢，被告甲○○變造、行使他人身分證件、為警查獲後偽造他人署
    押、文書以脫免刑責，危害社會安全甚鉅，且審判中復行脫逃，經警追緝槍傷後
    始借提到庭應訊，但犯後坦承大部分犯行，被告丙○○則一再飾詞狡辯、顯無悔
    意等一切情狀，分別量處如主文所示之刑，並定被告甲○○部分應執行之刑。被
    告甲○○變造之乙○○國民身分證上相片為其所有，且係供犯罪所用之物，亦依
    刑法第三十八條第一項第二款規定，宣告沒收；至偽造之高雄縣警察局湖內分局
    警訊筆錄上「乙○○」簽名一枚、指印八個，逕行逮捕通知書上「乙○○」簽名
    、指印各一枚，夜間詢問同意書上「乙○○」之簽名一枚，檢察官偵訊筆錄上「
    乙○○」之簽名一枚、臺灣高雄地方法院押票上指印一個，均係偽造之署押，併
    依刑法第二百十九條之規定，宣告沒收。
據上論斷，應依刑事訴訟法第三百六十九條第一項前段、第三百六十四條、第二百九
十九條第一項前段、第三百條，刑法第二十八條、第三百三十七條、第二百十六條、
第二百十二條、第二百十條、第三百零二條第一項、第三百四十六條第三項、第一項
、第五十五條、第四十七條、第二十六條前段、第二百十九條、第三十八條第一項第
二款、第五十一條第五款，罰金罰鍰提高標準條例第一條前段，判決如主文。
本案經檢察官方娜蓉到庭執行職務。
中    華    民    國      九十一      年      九      月     三十   日
                              臺灣高等法院高雄分院刑事第二庭
                                  審判長法官  林正雄
                                        法官  黃仁松
            法官  黃壽燕
右正本證明與原本無異。
如不服本判決應於收受本判決後十日內向本院提出上訴書狀，其未述上訴理由者，
並得於提起上訴後十日內向本院補提理由書狀（均須按他造當事人之人數附繕本)「
切勿逕送上級法院」。
                                      書記官  黃富美
中    華    民    國      九十一      年      九      月     三十   日
附錄本判決論罪科刑法條：
刑法第二百一十條
  偽造、變造私文書，足以生損害於公眾或他人者，處五年以下有期徒刑。
刑法第二百一十二條
  偽造、變造護照、旅券、免許證、特許證及關於品行、能力服務或其他相類之證書
  、介紹書，足以生損害於公眾或他人者，處一年以下有期徒刑、拘役或三百元以下
  罰金。
刑法第二百一十六條
  行使第二百十條至第二百十五條之文書者，依偽造、變造文書或登載不實事項或使
  登載不實事項之規定處斷。
刑法第三百零二條
  私行拘禁或以其他非法方法，剝奪人之行動自由者，處五年以下有期徒刑、拘役或
  三百元以下罰金。
  因而致人於死者，處無期徒刑或七年以上有期徒刑，致重傷者，處三年以上十年以
  下有期徒刑。
  第一項之未遂犯罰之。
刑法第三百四十六條
  意圖為自己或第三人不法之所有，以恐嚇使人將本人或第三人之物交付者，處六月
  以上五年以下有期徒刑，得併科一千元以下罰金。
  以前項方法得財產上不法之利益，或使第三人得之者，亦同。
  前二項之未遂犯罰之。
